最高法院刑事判決　　　　　　　　　　111年度台上字第320號
上　訴　人　王全成



　　　　　　王憲成



上 列一 人
選任辯護人　許惠珠律師
上　訴　人　林春偉


　　　　　　李淨輝


上 列一 人
選任辯護人　李佩昌律師
　　　　　　李　昕律師
上列上訴人等因違反臺灣地區與大陸地區人民關係條例案件，不
服福建高等法院金門分院中華民國110 年10月19日第二審判決（
109年度上訴字第10號，起訴案號：福建連江地方檢察署108年度
偵字第22、23、30、35、36、41、42、43、50、60號），提起上
訴，本院判決如下：
    主  文
上訴駁回。
    理  由
一、按刑事訴訟法第377 條規定，上訴於第三審法院，非以判決
    違背法令為理由，不得為之。是提起第三審上訴，應以原判
    決違背法令為理由，係屬法定要件。如果上訴理由書狀並未
    依據卷內訴訟資料，具體指摘原判決不適用何種法則或如何
    適用不當，或所指摘原判決違法情事，顯與法律規定得為第
    三審上訴理由之違法情形，不相適合時，均應認其上訴為違
    背法律上之程式，予以駁回。
二、本件原審審理結果，認定上訴人王全成、王憲成、林春偉、
    李淨輝（下稱上訴人4 人）有原判決事實欄二、(一)所載違
    反臺灣地區與大陸地區人民關係條例犯行明確，因而撤銷第
    一審關於該部分之不當判決，改判依想像競合犯關係，從一
    重論處上訴人4 人共同犯臺灣地區與大陸地區人民關係條例
    第79條第2 項之圖利使大陸地區人民非法進入臺灣地區罪刑
    暨諭知相關沒收。已詳敘調查、取捨證據之結果及得心證之
    理由。
三、犯罪事實之認定、證據之取捨及證明力之判斷，均屬事實審
    法院之職權，此項職權之行使，如不違背客觀存在之經驗法
    則及論理法則，即不得指為違法，而據為上訴第三審之理由
    。且經驗法則與論理法則俱屬客觀存在之法則，非當事人主
    觀之推測，倘若僅憑上訴人之主觀意見，漫事指為違背經驗
    與論理法則，即不足以辨認原判決已具備違背法令之形式。
    原判決已敘明係綜合上訴人4 人之不利己供述、證人即共同
    正犯劉治輝、吳再興、周斯濰（以上3 人均經判刑確定）及
    證人即被接運偷渡之大陸地區人民張子毅、李超之證述，佐
    以卷附狂咬168 號漁船之進出港紀錄查詢、連江縣莒光鄉西
    莒島西莒浮動碼頭攝影機之錄影畫面翻拍照片、民國108年2
    月28日西莒至南竿之航班紀錄、西莒島青帆港候船室內外攝
    影機之錄影畫面翻拍照片、108 年3月1日臺馬輪南竿至基隆
    之搭乘紀錄等證據資料，相互印證，斟酌取捨後，經綜合判
    斷而認定上訴人4人之上開犯行，並詳為說明上訴人4人如何
    與其他共同正犯之間，具有犯意聯絡及行為分擔，均為共同
    正犯之論據。另就上訴人4 人均否認知悉所接運之偷渡客中
    有大陸地區人民2 人，所為辯解如何與卷內事證不符均不足
    採信，及卷內其他有利之證據，如何皆不能採納，亦於理由
    內予以指駁、說明甚詳。所為論斷，俱有卷存事證足憑，並
    無認定事實未憑證據之情形，亦無上訴人4 人上訴意旨所指
    採證違法、證據調查職責未盡、適用經驗、論理等證據法則
    不當或判決理由欠備、矛盾之違誤。自屬原審採證、認事之
    適法職權行使，不容任意指摘為違法。
四、刑之量定，屬事實審法院得依職權裁量範疇。原判決已說明
    係以林春偉之責任為基礎，審酌其貪圖不法利益，受招募參
    與分工共犯上開犯行，及其犯罪情節暨刑法第57條所列各款
    事項而為量刑，既未逾越法定刑範圍，且無違量刑辯論程序
    情形，屬其刑罰裁量權之適法行使，並未違背比例原則、罪
    刑相當原則，自不得指為違法。又刑法第59條酌量減輕其刑
    之規定，係推翻立法者之立法形成，就法定最低度刑再予減
    輕，為司法之特權，適用上自應謹慎，未可為常態，其所具
    特殊事由，應使一般人一望即知有可憫恕之處，非可恣意為
    之。原判決未依該規定對林春偉酌減其刑，亦無違法可指。
五、上訴人4 人上訴意旨置原判決所為明白論斷於不顧，猶執陳
    詞，仍謂：伊等於該次偷渡前，均不知偷渡客中有大陸地區
    人民，伊等主觀認知偷渡客均為越南人；林春偉另謂：原審
    未適用刑法第59條規定酌減，量刑過重等語。經核均係仍持
    已為原判決指駁之陳詞，徒憑己意而為相異評價，重為爭執
    ，或對於原審法院取捨證據與自由判斷證據證明力及刑罰裁
    量之職權行使，徒以自己之說詞，任意指為違法，或單純為
    事實上枝節性之爭辯，與法律規定得為第三審上訴理由之違
    法情形，不相適合。應認渠等前揭關於違反臺灣地區與大陸
    地區人民關係條例部分之上訴為不合法律上之程式，予以駁
    回。上開得上訴第三審部分既從程序上予以駁回，則渠等所
    犯與之有想像競合犯裁判上一罪關係之未經許可入國、冒用
    身分而使用他人交付之國民身分證及藏匿人犯部分之上訴，
    原判決係與第一審判決相同皆論以入出國及移民法第74條前
    段、戶籍法第75條第3 項及刑法第164條第1項之罪，核均屬
    刑事訴訟法第376 條第1項第1款所列不得上訴於第三審法院
    之輕罪，已無從併為實體上審判，併從程序上駁回。
據上論結，應依刑事訴訟法第395條前段，判決如主文。
中    華    民    國   111    年    1     月    26    日
                  刑事第五庭審判長法  官  吳  信  銘  
                                  法  官  何  菁  莪  
                                  法  官  沈  揚  仁  
                                  法  官  蔡  廣  昇  
                                  法  官  梁  宏  哲  
本件正本證明與原本無異
                                  書記官
中    華    民    國   111    年    1     月    28    日